【裁判字號】    92,交聲,426
【裁判日期】    921014
【裁判案由】    聲明異議
【裁判全文】
臺灣高雄地方法院刑事裁定                        九十二年度交聲字第四二六號
    原處分機關  交通部公路總局高雄區監理所旗山監理站
    異  議  人  甲○○
右列受處分人因違反道路交通管理處罰條例案件，對於交通部公路總局旗山監理所民
國九十二年八月二十八日所為之處分（原處分：旗監違字第裁８５－Ｎ六二二三０九
號）聲明異議，本院裁定如左：
    主  文
原處分撤銷。
甲○○不罰。
    理  由
一、異議意旨略以：異議人即受處分人甲○○原所有之車號ＶＲ—四０九０號自小客
    車，前於民國八十八年間已出售予傅金春，嗣經傅金春出售予顧雪年後顧雪年違
    規使用中為警查獲，應處罰傅金春或顧雪年而非異議人，爰依法聲明異議。
二、按汽車有左列情形之一者，處汽車所有人新臺幣三千六百元以上一萬零八百元以
    下罰鍰，並禁止其行駛：一○、報廢登記之汽車仍行駛者。前項第二款、第十款
    之車輛並沒入之，道路交通管理處罰條例第十二條第一項第十款及第二項分別定
    有明文。又道路交通管理處罰條例關於車輛所有人之處罰，如應歸責於車輛駕駛
    人者，處罰車輛駕駛人，該條例第八十五條第二項亦有明文規定。
三、再按執行交通勤務警察依法律規定製單舉發違反道路交通管理處罰條例所列之違
    規事實，並由公路主管機關加以處罰，係行政機關執行公權力措施而對外直接發
    生法律效果之單方行政行為，本質上為行政處分，受處分人不服公路主管機關所
    為之處罰，依道路交通管理處罰條例第八十七條之規定向管轄地方法院聲明異議
    ，自屬行政救濟程序。至行政救濟程序舉證責任之分配，早期雖曾採行「行政處
    分公定力理論」，即主張依據法令所為之行政處分係屬違法之人，應對其根據事
    實負舉證責任，但此係立於行政權對私人具有優越性之前提，已為今日學說及實
    務所不採，今日學說及實務承認行政訴訟上當事人之法的對等性觀念，認為行政
    救濟程序之舉證責任分配，應採民事訴訟上舉證責任分配原則，加以修正後，準
    事實之存在，其處罰即不能認為合法，八十七年十月二十八日修正之行政訴訟法
    第一百三十六條明文規定準用民事訴訟法第二百七十七條舉證責任分配之原則即
    揭櫫此意旨。從而，道路交通案件處理辦法第四條雖規定聲明異議案件之處理，
    準用刑事訴訟法有關規定，惟依前揭說明及規定，刑事訴訟法有關證據之規定與
    前揭意旨抵觸部分，即不應準用於屬行政救濟程序之交通案件聲明異議程序。
四、查系爭車號ＶＲ—四０九０號之自小客車原屬異議人甲○○所有，業於八十六年
    十月十三日繳銷牌照並辦理報廢登記，嗣由案外人顧雪年於九十一年六月二十九
    日駕駛該車行駛於道路，為警攔查當場製發違規通知單，嗣經高雄縣政府警察局
    對汽車原所有人即異議人甲○○開立本件裁決書，處以「罰鍰七千二百元、車輛
    沒入」等情，業經異議人到庭供述明確，並有汽車各項異動登記書影本、舉發通
    知單、裁決書各一份在卷可憑，堪信為真實。準此，顧雪年駕駛報廢車輛遭舉發
    之時，系爭車輛業已完成報廢手續，又審諸卷內所附旗山分局旗尾所交通事故證
    明書之記載，顧雪年確實於九十一年六月二十九日駕駛前開已報廢之前開車輛肇
    事，足見異議人辯稱系爭車輛已辦理報廢且出售予他人之情堪予採信，本件違規
    事件既非異議人所為，又無證據證明該駕駛人之違規可歸責於異議人，依前述道
    路交通管理處罰條例第八十五條第二項之規定，原處分機關逕對異議人裁處，顯
    有未洽。綜上，異議人指摘原處分違法有理由，應由本院將原處分撤銷，並諭知
    異議人不罰。
據上論結，應依道路交通案件處理辦法第二十條，裁定如主文。
中      華      民      國    九十二    年      十      月     十四     日
                                      臺灣高雄地方法院交通法庭
                                          法  官    卓立婷
右正本證明與原本無異。
如不服本裁定，應於裁定送達後五日內，向本院提出抗告狀。
                                          書記官    李春慧
中      華      民      國    九十二    年      十      月     十六     日


司法院資訊處製作；財團法人民間司法改革基金會備份。
